【裁判字號】    99,交聲,750
【裁判日期】    990621
【裁判案由】    交管條例聲異
【裁判全文】
臺灣板橋地方法院交通事件裁定         99年度交聲字第750號
原處分機關  交通部公路總局臺北區監理所
異  議  人  甲○○
即受處分人
上列異議人即受處分人因違反道路交通管理處罰條例案件，對於
交通部公路總局臺北區監理所中華民國99年3 月22日所為之處分
（北監營裁字第裁40-C00000000、40-C00000000號）聲明異議，
本院裁定如下：
    主  文
異議均駁回。
    理  由
一、原處分機關處分意旨略以：異議人即受處分人甲○○於民國
    98年12月13日0 時10分許駕駛車牌號碼689 －GCZ 號普通重
    型機車，行經臺北縣板橋市○○路○ 段與溪城路口，因有「
    駕車行經有燈光號誌管制之交岔路口闖紅燈（直行）」及「
    違反道路交通管理處罰條例之行為，拒絕停車接受稽查而逃
    逸」之交通違規，經臺北縣政府警察局板橋分局沙崙派出所
    警員針對上開2 項交通違規分別填製臺北縣政府警察局北縣
    警交大字第C00000000 、C00000000 號舉發違反道路交通管
    理事件通知單（下稱舉發通知單）逕行舉發。嗣經原處分機
    關認定確有上開2 項交通違規，乃依道路交通管理處罰條例
    第53條第1 項、第60條第1 項規定，分別裁處異議人罰鍰新
    臺幣（下同）1800元及3000元，並各依同條例第63條第1 項
    第1 款、第3 款（原處分分別漏載「第1 款」、「第3 款」
    ）規定，分別記違規點數3 點及1 點等語。
二、聲明異議意旨略以：伊不可能這麼晚回家，因為隔天還要上
    班，本件舉發通知單所載之違規時間，異議人已回到臺北縣
    樹林市○○街23號之住處，且伊平常不會騎車經過該違規地
    點。又警員僅以目視舉發，未提出照片或是監視錄影畫面證
    明伊有違規之情事，可能記憶或記載錯誤。為此聲明異議，
    請求撤銷原處分云云。
三、按汽車駕駛人，行經有燈光號誌管制之交岔路口闖紅燈者，
    處1800元以上5400元以下罰鍰，並記違規點數3 點。道路交
    通管理處罰條例第53條第1 項、第63條第1 項第3 款分別定
    有明文。次按汽車駕駛人駕駛汽車有違反道路交通管理處罰
    條例之行為，經交通勤務警察制止時，不聽制止或拒絕停車
    接受稽查而逃逸者，處3000元以上6000元以下罰鍰，並記違
    規點數1 點。道路交通管理處罰條例第60條第1 項、第63條
    第1 項第1 款分別定有明文。而所謂「汽車」者，係指在道
    路上不依軌道或電力架線而以原動機行駛之車輛（包括機器
    腳踏車），同條例第92條第1 項規定所授權訂立之道路交通
    安全規則第2 條第1 項第1 款規定即明。是以機器腳踏車駕
    駛人如有上開「駕車行經有燈光號誌管制之交岔路口闖紅燈
    」、「違反道路交通管理處罰條例之行為，拒絕停車接受稽
    查而逃逸」之違規情形，分別有道路交通管理處罰條第53條
    第1 項、第60條第1 項處罰規定之適用。復依異議人行為時
    違反道路交通管理事件統一裁罰基準表之記載，機器腳踏車
    之駕駛人違反道路交通管理處罰條例第53條第1 項、第60條
    第1 項規定，於期限內繳納或到案聽候裁決者，應各處罰鍰
    1800元及3000元，並分別記違規點數3 點及1 點。
四、經查：
(一)、證人即現場執行舉發之警員解剴評於本院訊問時結證稱：伊
    於98年12月13日0 時10分許，騎乘巡邏車執行勤務時，發現
    車牌號碼689 －GCZ 普通重型機車闖越臺北縣板橋市○○路
    ○ 段151 巷及161 巷之紅燈，伊就尾隨上開違規車輛，並以
    無線電呼叫值班臺之同事查詢是否為贓車，經回報確認非贓
    車後，伊仍尾隨於該車輛後方，直至上開車輛於篤行路3 段
    與溪城路口闖越紅燈後，伊就鳴警笛及開啟警示燈，並將巡
    邏車騎乘至該違規車輛之左前方，示意該車輛停車受檢，惟
    該車輛不但未停車，且加速逃逸，並又闖越4 、5 個紅燈，
    伊就維持鳴警笛及開啟警示燈之情形騎乘於上開機車後方追
    趕，惟基於用路人之交通安全，伊再次確認該違規車輛車牌
    號碼為689 －GCZ 號後，就不再追趕，並於回到派出所後製
    發本件2 張舉發通知單等語（見本院99年4 月21日訊問筆錄
    第2 頁）。審諸證人上開證述內容連續且完整，已就本件違
    規情節及舉發經過證述綦詳，核無不合常理或矛盾之處，參
    以證人業於本院訊問時具結以擔保其證言之憑信性，亦與異
    議人並無恩怨，針對執行勤務過程中偶然發生之交通違規情
    事，衡情當無甘冒涉犯偽證罪之風險，蓄意虛構違規事實，
    設詞誣攀異議人之理。再佐以交通警察製單舉發違反道路交
    通管理處罰條例所列之違規事實，本質上為行政處分，係公
    務員基於職務上之公權力，依法就特定之具體事件所為之具
    公法上效果之單方面行政行為，如無形式上顯然之瑕疵可指
    ，基於公務員為公法上行為具有公信力之原則，該行政行為
    當可被推定為真正，其據以依法處分之事實認定亦為正確無
    誤，此與民事訴訟法第355 條第1 項規定：「文書，依其程
    式及意旨得認作公文書者，推定為真正。」之情形相同，本
    此公信原則，立法者乃賦予行政機關制定違反道路交通管理
    事件統一裁罰基準及處理細則，使執勤警員得當即處分，以
    達其維護交通秩序、安全之行政目的。而本件執行舉發之警
    員為執行交通、治安勤務之公務員，其觀察程度自較一般人
    更為專注，且異議人又未能就警員之舉發有誤或違法之情形
    ，提出相關證據以供調查，亦查無任何證據足資證明警員有
    捏造事實違法取締之情事，則執勤警員本其維護交通秩序、
    安全職責所為之舉發，自應受到合法、正確之推定。又證人
    解剴評於當日除開立異議人之上開2 張舉發通知單外，並無
    開立其它舉發通知單乙節，亦有臺北縣政府警察局板橋分局
    99年4 月14日北縣警板交裁字第0990014777號函1 份在卷可
    稽（見本院卷宗第24、25頁），足認證人並無可能因單日開
    立之舉發通知單過多，而有記憶模糊或混淆之情形。況證人
    解剴評既先委請值班臺同事查詢違規車輛是否為贓車，復追
    躡違規車輛途經數路口，則其對於違規車輛之車牌號碼當不
    至於有所誤認，益徵其所證內容應堪採信。從而，異議人於
    上揭時、地騎乘機車時，確有違反道路交通管理處罰條例之
    駕車行經有燈光號誌管制之交岔路口闖紅燈及拒絕停車接受
    稽查而逃逸之違規事實無疑。
(二)、異議人雖以前揭情詞置辯，證人即異議人之母王鳳卿亦於本
    院訊問時結證稱：異議人一般都是23時回家，因為伊家裡是
    開工廠，每天都做24小時，所以異議人有沒有回家伊都會知
    道，而且伊每天都會等小孩回家才會睡覺，不然就會一直打
    電話給小孩，不過要針對違規當天說明異議人於何時回家，
    伊記不起來，伊也記不得98年12月13日是星期幾云云（見本
    院99年4 月21日訊問筆錄第3 、4 頁）。惟觀諸證人王鳳卿
    之證述內容，仍無法確定異議人於98年12月12日係何時回到
    家中，故其所言尚不足以推翻證人解剴評之上開證言，況證
    人王鳳卿係異議人之母親，衡情亦有迴護異議人之高度可能
    性，其所言自不足以作為有利異議人之認定。再參以異議人
    於本院訊問時陳稱：0000000000號門號是伊在使用，已經使
    用1 年多了，伊只有這個門號，而且這個門號也沒有借給別
    人使用等語（見本院99年4 月16日訊問筆錄第1 、2 頁）。
    復經本院依職權調閱上開門號行動電話雙向通聯及基地臺位
    置後，查知本件違規事實發生前即98年12月13日0 時0 分至
    10分許，異議人使用之上開門號基地臺位置集中在臺北縣樹
    林市○○路○ 段156 之1-8 號及臺北縣樹林市○○街2 號（
    見本院卷宗第39頁正、反面）。又佐以卷附電子地圖2 紙觀
    之，上述基地臺位置與本件違規地點甚為接近，且違規地點
    係介於上述基地臺位置及異議人住處之路途間（見本院卷宗
    第56、57頁），足見異議人於98年12月13日0 時10分許前之
    所在位置係位於本件違規地點即臺北縣板橋市○○路○ 段與
    溪城路附近，且屬異議人返回住處行經之地點，益徵證人解
    剴評之證述內容較為可信。異議人辯稱：本件違規事實發生
    之時間伊已回到住處，並無經過違規地點，且根本不知道該
    舉發之情形云云，無非臨訟卸責之詞，殊無可採。
(三)、異議人雖又辯稱：警員未提出照片或是監視錄影畫面證明伊
    違規云云。惟按汽車駕駛人有闖紅燈之行為，當場不能或不
    宜攔截製單舉發者，得逕行舉發。道路交通管理處罰條例第
    7 條之2 第1 項第1 款定有明文。且交通法令並未明文限制
    警員取締、舉發交通違規情事之方式，而賦予警員針對不同
    違規情事而選擇執行方式之權限，並非所有違規均應以拍照
    等方式舉證。蓋因交通違規態樣萬端，違規車輛之種類容有
    不同，違規時、地之差異亦影響現場光線、天候、路況等具
    體狀況，並非所有違規情事均適宜以拍照之方式舉證，此舉
    證方式之彈性空間賦予值勤警員裁量之權限，使警員得斟酌
    具體個案之時、地差異性，選擇最有效之方式進行蒐證、舉
    發，況交通違規常發生於一剎那之間，舉發交通違規本有其
    機動性，難期所有舉發地點均恰有設置拍照設備可供援用，
    倘一律要求值勤警員均應以拍照之方式舉證交通違規，亦未
    免與執行勤務之實況相扞格。是以就超速、酒醉駕車等違規
    行為而言，固非輔以科學工具，難以僅憑執勤者之五官知覺
    判斷之，惟就闖紅燈、在道路上蛇行等違規行為而言，單憑
    執勤者之目擊即可確定，並非每件違規行為均須以照相或尚
    須其他證據舉發，始可認定之。查本件異議人闖紅燈後，另
    有拒絕停車接受稽查而逃逸之行為，經警員解剴評以目視確
    認而舉發，復到庭具結作證，所證情節堪予採信，業經本院
    析述如前，且警員係同時考量自身及車輛駕駛人之安全、本
    件違規行為之驟發性、取締攔停之急迫性等一切情狀，始未
    以拍照之方式舉證，經核其考量因素尚屬合理正當，並非恣
    意妄為或心存僥倖之決定，是其採證與舉發之程序於法尚無
    不合，亦無不當之處，自毋庸再以拍照之方式舉證。異議人
    仍執前詞置辯，亦無足採。
五、綜上所述，本件異議人確有於上揭時、地，駕駛上開機車而
    有「駕車行經有燈光號誌管制之交岔路口闖紅燈」及「違反
    道路交通管理處罰條例之行為，拒絕停車接受稽查而逃逸」
    之交通違規事實，原處分機關依道路交通管理處罰條例第53
    條第1 項、第63條第1 項第3 款及違反道路交通管理事件統
    一裁罰基準及處理細則規定，裁處異議人罰鍰1800元，並記
    違規點數3 點，另依同條例第60條第1 項、第63條第1 項第
    1 款及違反道路交通管理事件統一裁罰基準及處理細則規定
    ，裁處異議人罰鍰3000元，並記違規點數1 點，經核均無不
    合，應予維持。異議人以前揭情詞聲明異議，均不足以作為
    撤銷原處分之依據，其異議均為無理由，應予駁回。
六、據上論斷，應依道路交通管理處罰條例第87條第2 項，道路
    交通案件處理辦法第19條，裁定如主文。
中    華    民    國    99    年    6     月    21    日
                  交通法庭    法  官    賴彥魁
以上正本證明與原本無異。
如不服本裁定，應於裁定送達後5 日內敘明抗告理由，向本院提
出抗告狀。
                              書記官    楊文祥
中    華    民    國    99    年    6     月    21    日

司法院資訊處製作；財團法人民間司法改革基金會備份。
